臺灣高等法院刑事判決　　　　　　100年度上更(一)字第129號
上　訴　人　臺灣宜蘭地方法院檢察署檢察官
被　　　告　許宗福
選任辯護人　張明宏律師
　　　　　　王泓鑫律師
被　　　告　康文通原名康纘通.
選任辯護人　林健智律師
上列上訴人因被告違反臺灣地區與大陸地區人民關係條例案件，
不服臺灣宜蘭地方法院98年度訴字第86號，中華民國98年6月5日
第一審判決（起訴案號：臺灣宜蘭地方法院檢察署96年度偵字第
3283號、96年度偵緝字第328號、98年度偵字第389號），提起上
訴，經判決後，由最高法院發回更審，本院判決如下：
    主  文
原判決關於使大陸地區人民非法進入臺灣地區罪部分暨定執行刑
部分均撤銷。
許宗福、康文通共同犯臺灣地區與大陸地區人民關係條例第七十
九條第一項之使大陸地區人民非法進入臺灣地區罪，各處有期徒
刑壹年，均減為有期徒刑陸月。
    事  實
一、許宗福曾因妨害風化案件，於民國94年間為臺灣臺北地方法
    院判處有期徒刑1年2月、緩刑3年確定；又因過失傷害案件
    ，於95年間經臺灣臺北地方法院判處拘役50日確定，於95年
    5月3日易科罰金執行完畢；康文通曾因違反藥物藥商管理法
    案件，於79年間為臺灣臺北地方法院判處有期徒刑1年2月、
    緩刑4年確定；又因公共危險案件，於90年間經臺灣士林地
    方法院判處拘役40日確定，於90年11月23日易科罰金執行完
    畢（以上未構成本案累犯），猶不知戒慎，皆明知段文娟（
    原審通緝中）為大陸地區人民，欲進入臺灣地區工作，與康
    文通間並無結婚之真意，許宗福、康文通竟基於使大陸地區
    人民非法進入臺灣地區之犯意聯絡，由許宗福提供機票、食
    宿，推由康文通於93年7月17日隻身赴大陸地區湖南省，於
    93年7月19日在大陸地區湖南省長沙市偕段文娟向湖南省民
    政廳辦理虛偽不實之結婚登記，同日取得湖南省公證處出具
    之結婚公證書，使康文通、段文娟間具有形式上之婚姻關係
    。康文通返臺後，於同年9月6日取得財團法人海峽交流基金
    會（下稱海基會）出具核對前開公證書與湖南省公證員協會
    寄交之公證書副本相符之證明，於94年5月24日，前往宜蘭
    縣警察局礁溪分局大溪派出所辦理對保，取得保證書，嗣於
    95年4月20日向內政部警政署入出境管理局（現已改為內政
    部入出國及移民署，下稱入出國及移民署）申請段文娟以團
    聚名義進入臺灣地區，入出國及移民署實質審查後，因未能
    發覺前述假結婚之實情，核准發給大陸地區人民逐次加簽入
    出境證，因而使段文娟於96年1月2日非法進入臺灣地區。復
    由康文通承上使公務員登載不實之共同犯意，於96年1月9日
    ，持前揭結婚公證書、海基會驗證之結婚證明書，前往宜蘭
    縣頭城鎮戶政事務所，填具結婚登記申請書，辦理結婚登記
    （有關使登載不實文書部分業經判刑確定）。
二、案經內政部入出國移民署專勤事務第一大隊宜蘭專勤隊報請
    臺灣宜蘭地方法院檢察署檢察官偵查起訴。
    理  由
壹、程序方面
    本件被告許宗福、康文通所犯均非死刑、無期徒刑、最輕本
    刑為3年以上有期徒刑之罪，或高等法院管轄第一審之案件
    ，被告等於本院更一審程序中，就被訴事實為有罪之陳述，
    經告以簡式審判程序之旨，並聽取檢察官及被告之意見後，
    本院合議庭裁定依簡式審判程序進行審理；是本件之證據調
    查，依刑事訴訟法第273條之2規定，不受同法第159條第1項
    、第161條之2、第161條之3、第163條之1及第164條至第170
    條規定之限制，合先敘明。
貳、實體方面
一、上開事實，業據被告許宗福、康文通於本院更一審中坦承不
    諱，互核相符，且經證人段文娟、證人即被告康文通堂弟康
    正諺證述綦詳，並有宜蘭縣頭城鎮戶政事務所96年8月7日頭
    鎮戶字第0960001452號函檢附之結婚登記申請書、海基會93
    年9月6日（93）核字第074378號證明書、湖南省公證處93年
    7月19日（2004）湘證字第8425號公證書、段文捐入出境許
    可證、大陸地區人民來台查詢資料、旅客入出境紀錄查詢資
    料等在卷可憑（見入出國移民署專勤事務第一大隊宜蘭專勤
    隊刑案卷第17頁至第25頁、第38頁至第40頁），此外，復有
    中華郵政股份有限公司臺北郵局98年9月6日函檢附被告許宗
    福於93年11月5日臨櫃匯款8,000元至被告康文通頭城郵局帳
    戶內之匯款單存卷，顯示被告許宗福曾經匯款予被告康文通
    無訛等情，是被告二人任意性自白核與事實相符，足以憑信
    。是本件事證已臻明確，被告二人犯行，洵堪認定，應依法
    論科。
二、按大陸地區人民非經主管機關許可，不得進入臺灣地區，臺
    灣地區與大陸地區人民關係條例第10條第1 項定有明文。臺
    灣地區人民與大陸地區人民以假結婚方式，藉以使大陸地區
    人民取得主管機關之許可進入臺灣地區之行為，與該條例第
    10條第1項規定有違，而為同條例第15條第1款所禁止。是核
    被告許宗福、康文通以假結婚方式使大陸地區人民即共同被
    告段文娟非法入臺，係違反臺灣地區與大陸地區人民關係條
    例第15條第1款之規定，應依同條例第79條第1項規定論處，
    被告許宗福、康文通間就此部分犯行，有犯意之聯絡及行為
    之分擔，皆為共同正犯。
三、原審未為詳究，遽為被告等無罪諭知，殊嫌率斷。檢察官上
    訴意旨執以指摘原判決不當，為有理由，自應由本院將原判
    決關於大陸人民非法來台部分撤銷改判。爰審酌被告許宗福
    、被告康文通曾兩人因本案涉犯約4年，於本院更一審坦承
    犯行，頗知悔改，犯罪所用手段平和，現兩岸交往頻繁，自
    由行亦逐步推展等一切情狀，分別量處最低度之刑有期徒刑
    1年。又被告等犯罪時間係在96年4月24日前，均合於減刑要
    件（被告許宗福係於中華民國96年罪犯減刑條例於該條例施
    行日即96年7月16日後之96年11月9日始據臺灣宜蘭地方法院
    檢察署發布通緝，見3283號偵查卷第88頁，無上開減刑條例
    第5條不能減刑規定之適用），應依中華民國96年罪犯減刑
    條例規定，減其宣告刑2分之1，用期適法。
據上論結，應依刑事訴訟法第369條第1項前段、第364條、第299
條第1項前段，臺灣地區與大陸地區人民關係條例第15條第1款、
第79條第1項，刑法第11條前段、第28條，中華民國96年罪犯減
刑條例第2條第1項第3款、第7條，判決如主文。
本案經檢察官許仲瑩到庭執行職務。
中    華    民    國   100    年    7     月    26    日
                  刑事第十三庭審判長法  官  曾德水
                                    法  官  王復生
                                    法  官  楊貴雄
以上正本證明與原本無異。
如不服本判決，應於收受送達後10日內向本院提出上訴書狀，其
未敘述上訴之理由者並得於提起上訴後10日內向本院補提理由書
（均須按他造當事人之人數附繕本）「切勿逕送上級法院」。
                                    書記官  廖純瑜
中    華    民    國   100    年    7     月    26    日
附錄本案論罪科刑主要法條全文
臺灣地區與大陸地區人民關係條例第79條第1項
違反第15條第1款規定者，處1年以上7年以下有期徒刑，得併科
新臺幣一百萬元以下罰金。